臺灣苗栗地方法院刑事判決
111年度訴字第580號
公  訴  人  臺灣苗栗地方檢察署檢察官
被      告  曾勝偉



上列被告因加重詐欺等案件，經檢察官提起公訴（111年度偵字
第8050號），被告於準備程序中就被訴事實為有罪之陳述，經告
知簡式審判程序意旨，於聽取當事人之意見後，本院裁定以簡式
審判程序審理，判決如下：
    主  文
曾勝偉犯如附表編號1至4所示之各罪，各處如附表編號1至4主文
欄所示之刑。應執行有期徒刑壹年陸月。
    犯罪事實及理由
一、本件犯罪事實、證據，除下列補充外，其餘均引用檢察官起
    訴書之記載（如附件）。
　㈠證據清單及待證事實編號1證據名稱欄「警詢及」、編號2證
    據名稱欄「陳報單、受理各類案件紀錄表、受理刑事案件報
    案三聯單」均為贅載，應予刪除。
　㈡證據部分增列：被告曾勝偉（下稱被告）於本院準備程序及
    審理時之自白、熱點資料案件詳細列表。
二、論罪科刑：
　㈠按洗錢防制法第2條規定：「本法所稱洗錢，指下列行為：一
    、意圖掩飾或隱匿特定犯罪所得來源，或使他人逃避刑事追
    訴，而移轉或變更特定犯罪所得。二、掩飾或隱匿『特定犯
    罪』所得之本質、來源、去向、所在、所有權、處分權或其
    他權益者。三、收受、持有或使用他人之特定犯罪所得。」
    。又同法第3條第2款亦明文規定刑法第339條之詐欺罪屬洗
    錢防制法所稱之「特定犯罪」。故詐騙份子向被害人施用詐
    術後，為隱匿其詐欺所得財物之去向，而令被害人將款項轉
    入人頭帳戶，並指派他人前往提領詐欺所得款項，已發生製
    造該詐欺犯罪所得金流斷點，實質上使該犯罪所得嗣後之流
    向不明，達成隱匿犯罪所得之效果，妨礙犯罪之偵查，即與
    該法第2條第2款相符，並該當於該法第14條第1項一般洗錢
    罪（最高法院109年度台上字第3224號判決意旨參照）。查
    本案如附表編號1至4所示之告訴人丘萃萍、哀佳吟、車素芬
    、曾瑋德（下合稱告訴人丘萃萍等4人）遭詐騙匯款至附件
    附表二提領帳戶欄所示帳戶，該款項係詐騙集團成員犯詐欺
    取財罪而得，自屬洗錢防制法所規定之「特定犯罪」所得。
    再由被告於附件附表二編號1至19所示之提款時間，前往如
    附件附表二編號1至19所示之提款地點，自帳戶提領如附件
    附表二編號1至19所示之提款金額，並將領出之贓款交予詐
    騙集團其他成員，即足隱匿該等特定犯罪所得之去向，依上
    開所述，自已該當洗錢防制法第2條第2款、第14條第1項之
    洗錢行為。 　　
　㈡核被告就附表編號1至4所為，均係犯刑法第339條之4第1項第
    2款之三人以上共同詐欺取財罪、洗錢防制法第14條第1項之
    洗錢罪。
　㈢按共同正犯之成立，祇須具有犯意之聯絡、行為之分擔，既
    不問犯罪動機起於何人，亦不必每一階段犯行均經參與。共
    同實行犯罪行為之人，在合同意思範圍內，各自分擔犯罪行
    為之一部，相互利用他人之行為，以達其犯罪之目的者，即
    應對於全部所發生之結果共同負責；且共同正犯不限於事前
    有協定，即僅於行為當時有共同犯意之聯絡者亦屬之，且表
    示之方法，不以明示通謀為必要，即相互間有默示之合致亦
    無不可（最高法院103年度台上字第2335號判決意旨參照）
    。本案被告雖未親自詐騙告訴人丘萃萍等4人，然其為提領
    及交付詐欺贓款之構成要件行為，使本案詐騙集團成員取得
    該等特定犯罪所得支配地位，並且隱匿該等犯罪所得之去向
    ，而製造金流斷點，被告上開所為對於本案詐騙集團詐欺取
    財、洗錢等行為具有功能上不可或缺之重要性，堪認被告有
    與本案詐騙集團成員相互利用而遂行詐欺取財、洗錢等犯行
    之犯意聯絡，透過自行分擔上開部分行為之實行而共同支配
    犯罪。故被告就附表編號1至4與詐騙集團其他成員之間，具
    有彼此利用之合同意思，而互相分擔犯罪行為，揆諸上開說
    明，就所犯上開加重詐欺、洗錢罪犯行間，均具有犯意聯絡
    與行為分擔，應依刑法第28條之規定，論以共同正犯。
　㈣附表編號1、2、4所示告訴人遭詐欺而有多次匯款之情形者；
    及被告就同一被害人之多次提款行為，乃係基於相同犯罪計
    畫與單一犯罪決意，於密接時間、同一地點多次為之，侵害
    同一被害人之財產法益，其分次提款之各行為間獨立性極為
    薄弱，依一般社會健全觀念，在時間差距上，難以強行分開
    ，在刑法評價上，應視為數個舉動之接續施行，核屬接續犯
    ，而為包括之一行為予以評價，較為合理。
　㈤被告係以一行為同時觸犯三人以上共同詐欺取財罪、洗錢罪
    ，為想像競合犯，應依刑法第55條前段之規定，從一重論以
    刑法第339條之4第1項第2款之三人以上共同詐欺取財罪。
　㈥又詐欺取財罪，係為保護個人之財產法益而設，行為人罪數
    之計算，自應依遭詐騙之被害人人數計算。被告就如附表編
    號1至4所示三人以上共同詐欺取財罪，遭詐騙之被害人不同
    ，堪認犯意各別，行為互異，在刑法評價上各具獨立性，應
    予分論併罰。　
　㈦洗錢防制法第16條第2項固規定「犯前二條之罪，在偵查或審
    判中自白者，減輕其刑」。被告於本院審判時自白洗錢犯行
    ，原應依上開規定減輕其刑，惟被告本案所為均係從一重之
    刑法加重詐欺取財罪處斷，該重罪並無法定減刑事由，參照
    最高法院108年度台上大字第3563號裁定法理，無從再適用
    上開條項規定減刑，僅能於量刑時予以衡酌，併予敘明。
　㈧爰審酌被告提領及交付告訴人丘萃萍等4人遭詐騙之款項，使
    本案詐騙集團成員以此方式坐領不法利益並逃避司法追緝，
    製造金流斷點，非但造成告訴人丘萃萍等4人受有財產損害
    ，更助長詐騙歪風、影響社會正常交易往來之互信基礎及金
    融秩序，實有不該。惟念及被告犯後坦承犯行，犯後態度尚
    可，衡酌本案告訴人丘萃萍等4人受騙之金額，被告迄今尚
    未賠償渠等所受損害，兼衡被告於本院審理時自述為大學畢
    業之智識程度，因另案入看守所前從事餐飲工作、月薪約新
    臺幣（下同）4萬元之經濟狀況，及未婚之生活狀況（本院
    卷第79至80頁）等一切情狀，分別量處如附表編號1至4主文
    欄所示之刑。並考量本案被告所犯其犯罪時間相近、罪質相
    同，及整體犯行之應罰適當性等總體情狀，為免被告因重複
    同種類犯罪，因實質累加之方式定應執行刑，致使刑度超過
    其行為之不法內涵，而違反罪責原則，爰就被告所犯如附表
    編號1至4所示各罪之刑，依刑法第51條第5款定應執行之刑
    如主文所示。
三、被告於於本院審理時供承其因積欠詐騙份子「阿鑫」5萬多
    元，由詐騙份子「菲菲」與被告聯繫，約定被告提領詐欺贓
    款以抵充債務，被告提款後，「菲菲」會跟「阿鑫」說扣多
    少錢，被告發現他們是詐騙集團後，也連絡不上「阿鑫」，
    所以被告也不知道總共扣了多少錢，實際上有沒有扣掉，被
    告也不知道，他們後來也沒有來找被告等語（本院卷第79頁
    ），卷內亦無證據證明被告就附表編號1至4所示詐欺取財犯
    行實際取得犯罪所得，應認本案並無犯罪所得可供宣告沒收
    或追徵。另被告既已將提領之款項轉交詐騙集團上游，非屬
    被告所有，亦非在其實際掌控中，其就此部分所隱匿之財物
    不具所有權及事實上處分權，無從依洗錢防制法第18條第1
    項規定就所隱匿金額諭知沒收，併此指明。
四、依刑事訴訟法第273條之1第1項、第299條第1項前段，判決
    如主文。
五、本判決書係依刑事訴訟法第310條之2準用同法第454條第1、
    2項製作，犯罪事實、證據，並得引用檢察官起訴書之記載
    。如不服本件判決，得自判決送達之日起20日內，以書狀敘
    述理由，提起上訴。
本案經檢察官莊佳瑋、張亞筑提起公訴，檢察官楊岳都到庭執行
職務。
中    華    民    國   111    年    12    月    13    日
                  刑事第三庭  法  官  紀雅惠
以上正本證明與原本無異。
如不服本判決應於收受判決後20日內向本院提出上訴書狀，並應
敘述具體理由（均應附繕本）。告訴人或被害人如對本判決不服
者，應具備理由請求檢察官上訴，其上訴期間之計算係以檢察官
收受判決正本之日期為準。
中    華    民    國   111    年    12    月    13    日
                              書記官  陳信全
附錄本案論罪科刑法條：　
中華民國刑法第339條之4
犯第339條詐欺罪而有下列情形之一者，處1年以上7年以下有期
徒刑，得併科1百萬元以下罰金：
一、冒用政府機關或公務員名義犯之。
二、三人以上共同犯之。
三、以廣播電視、電子通訊、網際網路或其他媒體等傳播工具，
    對公眾散布而犯之。
前項之未遂犯罰之。
洗錢防制法第14條
有第二條各款所列洗錢行為者，處7年以下有期徒刑，併科新臺
幣5百萬元以下罰金。
前項之未遂犯罰之。
前二項情形，不得科以超過其特定犯罪所定最重本刑之刑。
附表：
編號 犯罪事實 主文  1 附件附表一編號1（告訴人丘萃萍） 曾勝偉犯三人以上共同詐欺取財罪，處有期徒刑壹年貳月。  2 附件附表一編號2（告訴人哀佳玲） 曾勝偉犯三人以上共同詐欺取財罪，處有期徒刑壹年參月。  3 附件附表一編號3（告訴人車素芬） 曾勝偉犯三人以上共同詐欺取財罪，處有期徒刑壹年壹月。  4 附件附表一編號4（告訴人曾瑋德） 曾勝偉犯三人以上共同詐欺取財罪，處有期徒刑壹年貳月。 
附件：
臺灣苗栗地方檢察署檢察官起訴書
                                     111年度偵字第8050號
　　被　　　告　曾勝偉　
上列被告因違反洗錢防制法等案件，已經偵查終結，認應提起公
訴，茲將犯罪事實及證據並所犯法條分敘如下：
　　　　犯罪事實
一、曾勝偉因積欠他人債務，為免除債務，竟與真實姓名年籍不
    詳，綽號「菲菲」、「阿鑫」之人，共同意圖為自己不法之
    所有，基於三人以上詐欺取財及掩飾隱匿特定犯罪所得來源
    去向之犯意聯絡，擔任俗稱「車手」之角色，至自動櫃員機
    持人頭帳戶金融卡提領款項，曾勝偉並與「阿鑫」約定其報
    酬為每日可免除新臺幣（下同）1,500元至2,000元之債務。
    先由真實身份不詳之詐騙份子於附表一「遭詐騙之時間及方
    式」欄所示時間及方式施行騙術後，致附表「被害人」欄所
    示之人均於錯誤，而於「匯款時間」欄，將「匯款金額」欄
    所示金額匯入「匯入帳戶」欄所示之金融帳戶。其後，再由
    曾勝偉依「菲菲」指示，於附表二「提領時間」欄所示時間
    ，在「提領地點」欄所示地點，將「金額」欄所示金額之詐
    騙所得提領而出，再將前揭贓款放在「菲菲」指定之處所，
    並以此迂迴層轉方式，掩飾、隱匿詐欺犯罪所得之本質及去
    向。
二、案經丘萃萍、哀佳吟、車素芬、曾瑋德訴由苗栗縣警察局苗
    栗分局報告偵辦。
　　　　證據並所犯法條
一、證據清單及待證事實：
編號 證據名稱 待證事實 1 被告曾勝偉於警詢及偵查中之供述。 坦承於附表二所示時、地，依指示提領詐騙款項，並放置在「菲菲」指定之地點，且一天可免除2,000元債務等事實。 2 ⑴如附表一被害人欄所示之告訴人於警詢之指述。 ⑵陳報單、受理各類案件記錄表、受理刑事案件報案三聯單、內政部警政署反詐騙諮詢專線記錄表、受理詐騙帳戶通報警示簡便格式表、金融機構聯防機制通報單（桃園市政府警察局桃園分局龍安派出所、臺南市政府警察局新化分局唪口派出所、臺中市政府警察局第二分局永興派出所、高雄市政府警察局岡山分局赤崁派出所）。 ⑶附表一「匯入帳號」欄所示帳戶之交易明細表、丘萃萍網路銀行手機畫面擷取照片、哀佳吟存摺影本及網路銀行匯款畫面截圖、郵政自動櫃員機交易明細表、中國信託銀行交易明細表、車素芬網路銀行匯款畫面截圖、台北富邦銀行交易明細表、曾瑋德網路銀行存款交易明細查詢截圖 證明左列告訴人確於附表一「遭詐騙之時間及方式」欄所示時間以所示方式遭詐騙後，致陷於錯誤，而於附表一所示之「匯款時間」欄，將附表「匯款金額」欄所示金額匯入「匯入帳戶」欄所示之金融帳戶等事實。 3 監視器錄影畫面光碟1張暨翻拍照片、現場照片共34張。 證明被告確實有於附表二所示之時、地自ATM提領款項之事實。 
二、核被告所為，係犯刑法第339條之4第1項第2款之3人以上犯
    詐欺取財、洗錢防制法第14條第1項之一般洗錢等罪嫌。被
    告依「菲菲」之指示，提領上開帳戶內之詐騙款項，並放置
    在「菲菲」指定之地點，已實際經手詐騙款項，而為參與詐
    欺犯行提領詐欺款項之構成要件行為，其雖未能確知本案詐
    欺取財犯行之細節或有無其他人參與、分工如何，然其就詐
    騙份子詐騙告訴人之行為，應具有相互利用之共同犯意，並
    各自分擔部分犯罪行為，揆諸前揭說明，被告應就上開犯行
    負共同正犯之責任。又被告係以一行為同時觸犯上開兩罪，
    為想像競合犯，請依刑法第55條前段之規定，從一重之加重
    詐欺取財罪論處。而刑法處罰之加重詐欺取財罪係侵害個人
    財產法益之犯罪，其罪數計算，依一般社會通念，應以被害
    人數、被害次數之多寡，決定其犯罪之罪數，是被告就附表
    一編號1至編號4所示不同被害人之詐欺取財犯行，犯意各別
    、行為互殊，均應予分論併罰。
三、依刑事訴訟法第251條第1項提起公訴。
　　此　致
臺灣苗栗地方法院
中　　華　　民　　國　 111　　年　　10　　月　　13　　日
　　　　　　　　　　　　    檢察官  莊  佳  瑋
                            檢察官  張  亞  筑
本件證明與原本無異
中　　華　　民　　國　 111　　年　　10　　月　　26　　日
                            書記官  楊  麗  卿